臺灣板橋地方法院刑事判決　　　　　　100年度簡上字第139號
上　訴　人
即　被　告　陳創麟
上列上訴人即被告因家暴傷害案件，不服本院中華民國100 年1
月3 日以99年度簡字第9993號所為之第一審判決（聲請簡易判決
處刑案號：99年度偵字第26695 號），提起上訴，本院管轄之第
二審合議庭判決如下：
    主  文
上訴駁回。
    事  實
一、本案經本院審理結果，認第一審以上訴人即被告陳創麟罪證
    明確，適用刑事訴訟法第449 條第1 項前段、第3 項、第45
    4 條第2項 ，刑法第277 條第1 項、第280 條、第41條第1
    項前段，刑法施行法第1 條之1 等規定，並審酌被告係屬母
    子關係，被告僅因細故毆打告訴人，致告訴人受傷，自當應
    受有相當程度之刑事非難，兼衡被告之素行、品性、智識程
    度，犯罪之動機、目的、手段、告訴人所受傷害之程度及被
    告犯罪後之態度等一切情狀，判處拘役40日，如易科罰金，
    以新臺幣1000元折算一日，其認事用法均無違誤，量刑亦屬
    妥適，應予維持，並引用第一審刑事簡易判決所記載之事實
    、證據及理由（如附件）。
二、被告上訴意旨略以：伊有與告訴人拉址，且因告訴人咬伊大
    腿，伊才用手肘推告訴人一下，告訴人之傷勢不知道怎麼來
    的云云。然查：
（一）被告於上開時、地傷害告訴人陳黃春美之情，業據告訴人
      於警詢及偵查中指述歷歷，而告訴人受有前額瘀青、紅腫
      、胸口、後背鈍傷、右手臂、右側尺骨骨折、左膝鈍傷等
      傷害，並有受理家庭暴力事件驗傷診斷書1 份、受傷照片
      3 紙等附卷足佐，觀諸上開診斷書確記載告訴人來診主訴
      被兒子徒手攻擊等情，且由告訴人所提出之受傷照片亦可
      清晰看出其確有多處瘀腫，並受有骨折之情形，核與告訴
      人指訴之情節相符，足徵告訴人提出之驗傷診斷書所載傷
      勢確係被告之行為所致，再者，告訴人受傷情形為前額瘀
      青、紅腫、胸口、後背鈍傷、右手臂、右側尺骨骨折、左
      膝鈍傷等，已如前述，苟非刻意出手毆打，僅相互拉扯之
      動作，自無導致上開傷勢之可能，益證告訴人指述被告尚
      有徒手毆打其身體之行為，應非虛枉，堪值採言。
（二）次查，告訴人陳稱：伊執問被告為何要一直罵伊三字經，
      伊推了被告三下，被告因而跌倒，被告站起來後，就抓著
      伊的頭髮，徒手毆打伊頭部、臉部、腰部及手部，造成伊
      全身多處受傷，因為被告一直打伊，伊打不過被告，才咬
      被告大腿等語（見偵查卷第24頁），查被告為33歲之壯年
      男子，告訴人則為52歲之婦女，並為其母親，縱發生爭執
      拉扯，僅須稍加掙脫當可從容離去，被告竟捨此不為，以
      手肘推告訴人，並徒手毆打告訴人身體多處，其具有傷害
      他人身體之故意，至為灼然。又按正當防衛必須對於現在
      不法之侵害始得為之，侵害業已過去，或無從分別何方為
      不法侵害之互毆行為，均不得主張防衛權，而一般社會經
      驗法則，互毆係屬多數動作構成單純一罪而互為攻擊之傷
      害行為，縱令一方先行出手，而還擊之一方在客觀上苟非
      單純對於現在不法之侵害為必要排除之反擊行為，因其本
      即有傷害之犯意存在，則對其互為攻擊之還手反擊行為，
      自無主張防衛權之餘地，最高法院92年度臺上字第3039號
      著有判決可資參照，本件被告強力拉扯及以手毆打告訴人
      頭、臉、腰、手等部位之行為，核其情狀，並非單純對於
      現在不法之侵害為必要排除之反擊行為，而係另有傷害之
      犯意存在，非屬正當防衛至明。綜上所述，被告前開所辯
      ，顯屬事後卸責之詞，委無足採，是本件事證明確，被告
      傷害犯行堪以認定，應予依法論科。
（三）綜上所述，本件被告上訴為無理由，應予駁回。
據上論斷，應依刑事訴訟法第455 條之1 第1 項、第3 項、第36
8 條、第373 條，判決如主文。
本案經檢察官姜麗君到庭執行職務。
中    華    民    國    100   年    5     月     3    日
                刑事第十四庭?審判長法?官  吳幸娥
                                    法?官  傅明華
                                    法?官  廖欣儀
上列正本證明與原本無異。
不得上訴。
                                    書記官  黃頌棻
中    華    民    國    100   年    5     月     3    日